【裁判字號】    92,訴,217
【裁判日期】    920722
【裁判案由】    殺人未遂
【裁判全文】
臺灣臺南地方法院刑事判決                          九十二年度訴字第二一七號
    公  訴  人  臺灣臺南地方法院檢察署檢察官
    被      告  丁○○
    指定辯護人  本院公設辯護人  乙○○
右列被告因殺人未遂案件，經檢察官提起公訴（九十一年度偵字第三三一三號），本
院判決如左：
    主  文
丁○○無罪。
    理  由
一、公訴意旨略以：被告丁○○於民國九十年十二月九日夜間，因臺南縣歸仁鄉南興
    村廟會建醮，與其女友及另二名年籍姓名不詳之男子，前往住於該村之友人戊○○家中作客，於同日晚上八時三十分許宴畢，欲駕駛車號ＢＮ─八五二一號白色
    自小客車離去時，因倒車與丙○○之友人發生口角並拉扯，經路人勸解後，被告
    丁○○遂駕駛前開自小客車離去。詎丙○○聽聞友人陳述上開情事後，竟邀同另
    四名不詳姓名年籍之友人分持鐵棍、鐵椅前往尋找被告丁○○理論，於臺南縣歸
    仁鄉○○村○○街○段三七五號前，攔下被告丁○○所駕駛之前開自小客車後，
    先以所持之鐵棍、鐵椅砸毀被告丁○○之自小客車前後擋風玻璃及車窗，被告丁○○等人不甘受損，亦分持高爾夫球桿等物下車，雙方即互基於殺人之不確定故
    意互毆，混亂中，丙○○遭丁○○等人以高爾夫球桿毆擊頭部及身體等處，致使
    丙○○受有大腦組織外露、左耳裂傷併軟骨外露等傷害而不支倒地，丁○○見狀
    遂駕車離去，丙○○則經聞訊前來之友人辛○○送醫救治始幸免於難，因認被告
    丁○○共同涉有殺人未遂罪嫌云云。
二、按犯罪事實應依證據認定之，無證據不得推定其犯罪事實；又不能證明被告犯罪
    者，應諭知無罪之判決，刑事訴訟法第一百五十四條、第三百零一條第一項分別
    定有明文。次按事實之認定，應憑證據，如未能發現相當證據，或證據不足以證
    明，自不能以推測或擬制之方法，以為裁判之基礎。另告訴人之告訴，係以使被
    告受刑事訴追為目的，是其陳述是否與事實相符，仍應調查其他證據以資審認。
    又被害人之陳述如無瑕疪，且就其他方面調查又與事實相符，固足採為科刑之基
    礎，倘其陳述尚有瑕疪，則在未究明前，遽採為論罪科刑之根據，即難認為適法
    （最高法院三十年上字第八一六號、四十年臺上字第八六號、五十二年臺上字第
    一三○○號、六十一年臺上字第三○九九號分別著有判例可資參照）。
三、公訴人認被告丁○○涉犯右開罪嫌，無非以：(一)告訴人庚○○及被害人丙○○之
    指述。(二)被告丁○○車輛先遭砸毀，雙方鬥毆，被害人丙○○再遭打倒等情，亦
    據證人蔡進財、蔡吳秀雪證述無訛。(三)被告曾於被害人住院時前往醫院探視。(四)
    被告係一成年人，對於以高爾夫球桿之鈍器毆擊人之頭部，可致人於死亡，應可
    預見，而本件被害人遭毆擊致大腦組織外露，益見被告等人有致人於死之犯意，
    有診斷證明書及被告車輛受損照片十四張附卷可稽等，為其主要論據。訊據被告
    丁○○堅決否認有何殺人未遂犯行，辯稱：當日伊與女友甲○○一同前去戊○○
    家作客，酒席結束準備駕車離去時，因倒車與一騎乘機車之男子發生口角並發生
    拉扯，經路人勸說後各自離去，伊往前行駛約五分鐘後，該男子突率同七、八名
    男子前來伊車旁，手持鐵棍及請客用鐵椅子打破伊車子之玻璃，伊開車門欲逃跑
    時，並遭打中眼睛，因手無寸鐵即快跑離開，直到無人追來，才在廟邊休息，伊
    女友甲○○隨後亦跑來，約十分鐘後，伊二人回到車子時，只見被害人丁○○倒
    臥在伊車前，伊因受傷遂由甲○○駕車載伊回去並就醫，伊並無持任何器械毆打
    被害人等語。
四、經查：
  (一)被害人丙○○確於前揭時、地遭人持高爾夫球桿毆打，致其受有大腦組織外露、
    左耳裂傷併軟骨外露等傷害等情，業據被害人丙○○指述綦詳，核與告訴人即在
    場目擊之被害人配偶庚○○指述之情節相符，復經證人即當時在場之蔡進財（原
    名己○○）、辛○○證述屬實，並有案發現場測繪圖一紙、現場照片十九張及國
    立成功大學醫學院附設醫院診斷證明書一紙在卷可稽，固堪認定，惟被告丁○○
    既否認參與毆打被害人，則被告是否即係持高爾夫球桿攻擊被害人之人，抑或與
    攻擊被害人之人有共同犯意聯絡及行為分擔而應論以共同正犯，厥為本案之爭點
    。
  (二)告訴人庚○○雖於本院調查時指稱：因辛○○的哥哥與人因車子問題發生糾紛，
    表示有人要打他，要辛○○陪他前去，辛○○拿鋁棒出去，伊先生看到要去勸架
    ，伊先生離開約二分鐘後，伊即隨往前去，伊到現場時車號ＢＮ─八五二一之汽
    車玻璃已被砸破，而辛○○等人被勸架的人拉回來，伊先生則走在最後面往回走
    ，隨後看到丁○○拿高爾夫球桿從伊先生的頭上打下去，三個男子一起毆打伊先
    生，打完後該三名男子及一女子乘坐車號ＢＮ─八五二一號之汽車離去，伊當時
    站在對面的車道等語（見本院九十二年五月九日訊問筆錄）。惟查：
    1.告訴人於警訊時指稱：當天伊與丙○○前往友人住處作客，於晚間八時許欲離
      去時，丙○○先去開車，伊在友人住處等候，約二十分鐘過後，仍不見丙○○
      ，伊即出外尋找，行至南興街與文化街口時，見二部車停在路上，後部汽車有
      一名男子下車走向前部汽車，開啟車門拿起車內高爾夫球桿後，前車即駛離，
      伊先生丙○○當時站在後部汽車之正前方，而該持高爾夫球桿之男子即以球桿
      打向丙○○頭部，丙○○欲逃走，而走到該車後方時，該車駕駛座及駕駛座旁
      之乘客座下來二名男子，二人走到車後，與持高爾夫球桿之男子以拳頭及類似
      刀械之凶器攻擊丙○○，伊立即跑回朋友家求救，該肇事車輛車牌為ＢＮ─八
      五二一號，而當時駕駛座之男子係著黑色上衣褲，戴黑色鏡框之眼鏡，身高約
      一百七十五公分，駕駛座後方男子著白襯衫黑長褲，理平頭，後座旁係一名女
      性，而位於駕駛座旁之乘客則係穿著灰色上衣，前有二條滾邊等語（見警訊卷
      第四背面至五頁），則依告訴人前揭指述，持高爾夫球桿攻擊被害人者，應係
      乘坐在駕駛座後方著白襯衫黑長褲，理平頭之男子，然觀諸被告於案發後為警
      拍攝供被害人及告訴人指認之照片，被告頭髮長度適中，並非係平頭，此有照
      片在卷可稽（存於警訊卷第二九、三十頁），是告訴人指述被告係持高爾夫球
      桿毆打被害人之人乙節，已有可疑。
    2.告訴人於偵查中復指述：當時有三男一女開車，三男生圍毆伊先生，有拿球桿
      等物，其中一人朝伊先生頭上打下，伊去求救回來，伊先生已受傷倒地，伊忘
      記何人拿兇器，但伊確定丁○○有打人，伊看到有人從丁○○開車的司機座旁
      位子下來，到前面一輛白車子內拿高爾夫球桿，走到伊先生後面，朝頭部打下
      ，丁○○與女友坐後座，沒有開車，前面二位男子下車後，丁○○才下車，丁○○當天穿黑色長袖前有白色條紋等語（見偵查卷第七頁背面、第八頁、第九
      頁背面及第十三頁），則其先後對何人持高爾夫球桿毆打被害人及毆打被害人
      之人之穿著等重要關鍵反覆不一，益徵其所述存有重疑。
    3.證人即在場目擊之蔡進財於警訊及偵審中均證稱：案發現場在伊家門口附近，
      伊先聽到鐵砸車的聲音，出來查看後見到有人砸一台白色的車，二群人在打架
      ，伊便回家報案，再出去指揮交通，之後打架的人陸續跑走，只剩下一個人被
      打，那人倒地後打人的人還拿高爾夫球桿在戳，後來白色車子就開走了，辛○○有陪被打的人到醫院，伊在掃洗馬路時，有撿到高爾夫球桿的桿頭，還有白
      色的鐵管（約二尺長），且地上都是玻璃及血，伊當時沒有看到白色車上有誰
      ，亦沒有看到被告等語（見警訊卷第二十頁背面、二十一頁、偵查卷第十五、
      十六頁及本院九十二年五月二十二日訊問筆錄），參以證人蔡進財當時所處的
      位置較告訴人更靠近案發現場，此業據告訴人供明在卷（見本院九十二年五月
      九日訊問筆錄），是以證人蔡進財所處之位置既較靠近案發現場，亦無法指認
      被告有參與毆打被害人，則何以在一街之隔之告訴人能明確指認被告即係持高
      爾夫球桿毆打被害人之人？
    4.從而，告訴人前揭指述顯有瑕疵，自難僅憑其有瑕疵之指述，即遽認被告丁○○為行兇之人。
  (三)被害人丙○○雖亦於本院調查時指稱：伊走到案發現場時，看見辛○○拿鋁棒在
    打車，顧相常也在那裡，有好幾個人在拉辛○○及顧相常回去，大家慢慢走回去
    ，伊走在最後面，有人叫伊，伊回頭時，丁○○就拿高爾夫球桿打伊的頭，伊被
    打後意識模糊，有人拉伊到車旁，用不知道什麼東西打伊的腳，總共有三個人打
    伊等語（見本院九十二年五月九日訊問筆錄），然其於較接近案發時間之警訊時
    則係指陳：當晚朋友告訴伊有朋友被打，伊就與朋友約五人一起前往南興街與文
    化街找駕駛白色喜美自小客車人理論，到達現場後伊等開車門拉車上的人下車，
    駕駛座的人就下車陪不是，伊等便離開現場，伊走到該車頭約十公尺距離時，突
    然遭到駕駛座的人下車偷襲伊頭部，然後將伊拉到白色汽車前，該車的人就下車
    分持高爾夫球桿及棍子毆打伊頭部及身體，被告丁○○當時係坐在白色汽車之後
    座，旁邊有一名女子，被告丁○○有下車打伊，而伊當時到現場時，該車玻璃仍
    完好並無破損等語（見警訊卷第二頁背面），是被害人於警訊時既指稱係駕駛座
    之人持高爾夫球桿毆打伊，而被告坐於後座，何以於本院距案發時間已一年餘之
    久之調查程序訊問時，明確指認係被告丁○○持高爾夫球桿毆打伊頭部？足見被
    害人之指認要非無疑。
  (四)本案案發後告訴人告知警方係乘坐車號ＢＮ─八五二一號之人持器械毆傷被害人
    ，而經警方查詢後得知該車號ＢＮ─八五二一號自小客車之車主係丁○○，警方
    並通知丁○○警局說明等情，為告訴人及被告所是認，並有車籍作業系統─查詢
    認可資料一紙附卷可參，是被告丁○○於知悉告訴人與被告指認其與同車之二名
    男子持高爾夫球桿毆傷被害人後，前往醫院探視被害人以釐清狀況，亦屬人情之
    常，尚難以被告曾前往醫院探視被害人等情為認定被告涉有公訴意旨所認犯嫌之
    不利事證。
  (五)再被告丁○○於案發當日確曾因車輛問題與人發生爭執及拉扯，隨後便遭被害人
    丁○○、證人辛○○等人持鐵棍及椅子毆打，並砸毀其車輛之玻璃，其亦因之受
    有右眼挫傷併眼皮裂傷等等情，已據被告丁○○供述甚詳，核與被害人丙○○於
    警訊時供稱：當晚朋友告訴伊有朋友被打，伊就與朋友約五人一起前往南興街與
    文化街找駕駛白色喜美自小客車人理論，到達現場後伊等開車門拉車上的人下車
    ，駕駛座的人就下車陪不是等語；及證人蔡進財於偵查中證稱：伊看到有人打白
    色車子，車開前一點人被拉出來打等語與證人辛○○於本院調查時證述：因機車
    問題，伊與搭乘被砸車輛之人發生口角，車上有四、五人，有人砸車，伊不記得
    車內之人之長相等語大致相符，復有臺灣基督長老教會新樓醫院新字第四五二八
    六號診斷證明書一紙、車輛修繕估價單一紙及車損照片十四張在卷足憑，是被害
    人於與被告之衝突發生後隨即遭人以高爾夫球桿毆傷，不免使人懷疑被告係下手
    行兇之人，惟在無證據證明被告確係毆傷被害人之人之情形下，自不能執此即推
    測被告涉犯上開持高爾夫球桿殺傷被害人之犯行。
  (六)綜上所述，公訴人所舉認被告丁○○涉犯前開罪嫌之證據證明力，尚難達於無所
    懷疑而確信其為真實之程度，參以被告係突然遭受攻擊，自不可能與下手行兇之
    人有何事前之謀議，且在如此短暫倉促情況下，亦當無從與下手行兇之人為意思
    之聯絡，自難論以共同正犯。此外，復查無其他積極證據足資證明被告確有公訴
    意旨所指之前述犯行，揆之前開說明，不能證明被告犯罪，自應為被告丁○○無
    罪判決之諭知。
據上論斷，應依刑事訴訟法第三百零一條第一項，判決如主文。
本案經檢察官李宗榮到庭執行職務。
中    華    民    國      九十二      年      七      月        二十二  日
                                  臺灣臺南地方法院刑事第五庭
                      審判長法  官  陳欽賢
                                            法  官  莊玉熙
                                            法  官  林佩儒
右正本證明與原本無異。
如不服本判決，應於判決送達後十日內向本院提出上訴狀( 應附繕本 )。
                                            書記官  廖文靜
中    華    民    國      九十二      年       七     月     二十三     日


司法院資訊處製作；財團法人民間司法改革基金會備份。
